臺灣臺南地方法院刑事判決　　　　　　　96年度訴字第1098號
公　訴　人　臺灣臺南地方法院檢察署檢察官
被　　　告　丙○○
指定辯護人　本院公設辯護人　乙○○
上列被告因強盜等案件，經檢察官提起公訴（96年度營偵字第11
36號），本院判決如下：
    主  文
丙○○竊盜，累犯，處有期徒刑伍月，如易科罰金以新臺幣壹仟
元折算壹日。
被訴毀損、傷害部分公訴不受理。
    事  實
一、丙○○前因施用毒品案件，經臺灣臺南地方法院判處有期徒
    刑1年確定，於民國94年12月30日假釋期滿執行完畢，猶不
    知悔改，竟意圖為自己不法之所有，於96年8月4日凌晨零時
    55分許，騎乘車牌號碼TFT-383號機車，至臺南縣新營市○○路401號己○○住處前，撿拾該住處附近之圓形水泥柱破
    塊，砸毀戊○○（原名為陳美珠，起訴書誤載為己○○）所
    有停放於屋前之車牌號碼F2-0870號自小客車左前側車窗後
    ，竊取車內新臺幣（下同）1365元、汽車行照1張、汽車保
    險卡1張、鑰匙1串、大眾銀行存摺1本、印章3枚、棉花棒1
    盒、佛經3本、加油站VIP卡1張、藥局VIP卡1張、行動電話
    SIM卡2張、ETC卡1張，得手後，欲騎乘上開機車離去之際，
    為己○○、戊○○及友人丁○○、庚○○夫妻返家時發覺，
    己○○、戊○○迅即下車欲攔阻丙○○離去，己○○立即抓
    住丙○○左手；戊○○則欲拔下丙○○所騎乘之上開機車鑰
    匙，詎丙○○為脫免逮捕，竟與己○○拉扯；與戊○○爭奪
    上開機車鑰匙，並毆打戊○○後頸及上背，造成戊○○受有
    上背挫傷、手指磨損、擦傷等傷害，丙○○因此得以逃逸。
    嗣於96年8月4日凌晨1時許，在臺南縣新營市○○路與民生
    路交岔路口為警查獲，並扣得1365元、汽車行照1張、汽車
    保險卡1張、鑰匙1串、大眾銀行存摺1本、印章3枚、棉花棒
    1盒、佛經3本、加油站VIP卡1張、藥局VIP卡1張、行動電話
    SIM卡2張、ETC卡1張。
二、案經己○○、戊○○訴經臺南縣警察局新營分局報請臺灣臺
    南地方法院檢察署檢察官偵查起訴。
    理  由
壹、有罪部分
一、被告丙○○對於前開竊盜事實坦承不諱，核與被害人戊○○
    、己○○到場證述內容相合，且有前開在被告機車置物欄內
    查獲之物品扣案可憑，事證明確，被告犯行，實可認定。
二、公訴意旨雖認被告係犯第329條準強盜之罪嫌，惟查：
（一）按「刑法第三百二十九條之規定旨在以刑罰之手段，保障
      人民之身體自由、人身安全及財產權，免受他人非法之侵
      害，以實現憲法第八條、第二十二條及第十五條規定之意
      旨。立法者就竊盜或搶奪而當場施以強暴、脅迫者，僅列
      舉防護贓物、脫免逮捕或湮滅罪證三種經常導致強暴、脅
      迫行為之具體事由，係選擇對身體自由與人身安全較為危
      險之情形，視為與強盜行為相同，而予以重罰。至於僅將
      上開情形之竊盜罪與搶奪罪擬制為強盜罪，乃因其他財產
      犯罪，其取財行為與強暴、脅迫行為間鮮有時空之緊密連
      接關係，故上開規定尚未逾越立法者合理之自由形成範圍
      ，難謂係就相同事物為不合理之差別對待。經該規定擬制
      為強盜罪之強暴、脅迫構成要件行為，乃指達於使人難以
      抗拒之程度者而言，是與強盜罪同其法定刑，尚未違背罪
      刑相當原則，與憲法第二十三條比例原則之意旨並無不符
      」，業經大法官會議釋字第630號解釋在案。故準強盜罪
      中行為人為脫免逮捕而當場施以強暴脅迫，其強暴脅迫須
      達於使人難以抗拒之程度始能以該罪論擬。若未達該程度
      ，依前開解釋意旨，僅能分別論以竊盜及傷害、恐嚇危害
      安全或妨害自由等罪，不能逕以準強盜罪責加諸行為人。
      本件被告在行竊完後，遭事主發現，在現場確有對拿取被
      告機車錀匙不讓被告離開之戊○○施加強暴，並造成戊○○受傷，惟依戊○○、己○○到場證述，被告當時一隻手
      被己○○抓住，戊○○恐被告逃離，即將被告所騎機車鑰
      匙拔走，並與被告爭奪錀匙，錀匙掉落地上，二人發現地
      上有一磚塊頭，戊○○又怕被告撿拾磚頭攻擊己○○，遂
      用腳踩著磚頭，被告見戊○○低頭，即用另隻手攻擊戊○○後頸部，接著被告即掙脫己○○，棄車逃離現場。可見
      被告當時所施之強暴行為意在分散己○○之注意力，藉以
      掙脫被其抓住之手逃離現場，且其強度顯未達到使被害人
      難以抗拒之程度，尚難論以準強盜罪。此部分原起訴法條
      論以刑法第329條之準強盜罪嫌，起訴法尚有未洽，惟其
      基本社會事實同一，應變更為竊盜及傷害二罪，分別論擬
      ，先予敘明。
（二）次按「刑法第321條第1項第3款攜帶兇器竊盜罪，所稱之
      兇器，乃依一般社會觀念足以對人之生命、身體、安全構
      成威脅，而具有危險性之『器械』而言，已見前述 (關於
      『器械』一語，參見社會秩序維護法第63條第1項第1款「
      無正當理由攜帶具有殺傷力之『器械』」；及本院79年臺
      上字第5253號判例『螺絲起子為足以殺傷人生命、身體之
      『器械』」用語)。而磚塊、石頭乃自然界之物質，尚難
      謂為通常之「器械」，從而持磚塊、石頭砸毀他人車窗竊
      盜部分，尚難論以攜帶兇器竊盜罪』」，最高法院92年台
      非字第38號著有判決可資參照。本件被告係撿拾己○○住
      處附近修理水管後留存之水泥柱破塊，砸毀戊○○汽車車
      窗，該水泥柱破塊依前揭判決意旨，顯不在攜帶兇器竊盜
      罪中「兇器」之概念範圍之內，即難認係兇器。從而被告
      砸毀他人車窗行竊之行為，依法應論以刑法第320條第1項
      之普通竊盜罪及第354條之毀損罪。原起訴法條認為被告
      此部分犯行係犯刑法第321條第1項第3款之攜帶兇器竊盜
      罪，起訴法條同有未洽，爰依法變更如上。
三、核被告所為，係犯刑法第320條第1項之竊盜罪。被告有如事
    實欄所示之犯罪科刑執行情形，有其前案紀錄表一份在卷可
    按，其於有期徒刑執行完畢後，5年內故意再犯有期徒刑以
    上之本罪，為累犯，依法加重其刑。審酌被告素行不佳，有
    毒品、偽造文書等前科，詳如前揭前案紀錄表，年輕力壯，
    不思奮力上進，竟砸毀他人汽車車窗，竊取他人財物，危害
    社會秩序非輕。惟其取得財物不多，事後在本院審理時亦坦
    承犯行，且被害人戊○○、己○○均當庭表示原諒被告，不
    再追究其犯行等一切情狀，就其所犯竊盜罪，量處如主文所
    示之刑，並諭知易科罰金之折算標準，以資懲儆。
貳、不受理部分
一、按告訴乃論之罪，告訴人於第一審辯論終結前，得撤回其告
    訴；又告訴乃論之罪未經告訴，或經撤回者，應諭知不受理
    之判決，刑事訴訟法第238條第1項、第303條第3款分別定有
    明文。
二、本件告訴人戊○○告訴被告丙○○傷害案件，公訴人認係觸
    犯刑法第277條第1項之傷害罪嫌，依同法第284條之規定，
    係告訴乃論之罪。茲經告訴人戊○○當庭撤回告訴，揆之首
    開說明，自應諭知不受理之判決。另被告被訴毀損他人汽車
    車窗部分，雖己○○曾於警詢中提出毀損告訴，惟本件遭砸
    毀左側車窗之車牌號碼F2-0870號自小客車所有人係戊○○
    ，有該自小客車行車執照影本在卷可按，而戊○○與己○○
    尚未結婚，經本院核對二人身分證屬實，亦經己○○證述在
    卷，己○○案發時既非F2-0870號自小客車所有人，亦非該
    車輛所有人之配偶，依法即無告訴權，其於警詢中提出之毀
    損告訴，顯難認適法。而毀損部分真正告訴權人戊○○自警
    詢、偵查及於本案審理過程中，均未提出告訴，此部分應認
    未經告訴，依法亦應為不受理之諭知。
三、據上論斷，依刑事訴訟法第299條第1項前段、第303條第3款
    、刑法第320條第1項、第47條第1項、第41條第1項前段、刑
    法施行法第1條之1第2項前段第判決如主文。
本案經檢察官甲○○到庭執行職務
中　　華　　民　　國　　96　　年　　11　　月　　30　　日
　　　　　　刑事第七庭    審判長法　官　陳振謙
                                法  官  卓穎毓
                                法  官  高如宜
以上正本證明與原本無異。
如不服本判決應於收受本判決後10日內向本院提出上訴書狀，並
應敘述具體理由。如未敘述上訴理由者，應於上訴期間屆滿後20
日內向本院補提理由書狀（均須按他造當事人之人數附繕本）「
切勿逕送上級法院」。
  　　　　　　　　　　　　　　　書記官　黃雅雲
中　　華　　民　　國　　96　　年　　11　　月　　30　　日
中華民國刑法第320條（普通竊盜罪）
意圖為自己或第三人不法之所有，而竊取他人之動產者，為竊盜
罪，處 5 年以下有期徒刑、拘役或 5 百元以下罰金。
